【裁判字號】    88,上訴,1821
【裁判日期】    890225
【裁判案由】    偽造有價證券等
【裁判全文】
臺灣高等法院高雄分院刑事判決                  八十八年度上訴字第一八二一號
    上  訴  人   甲○○
    即  被  告
    指定辯護人   本院公設辯護人 孫妙岑
右上訴人因偽造有價證券等案件，不服臺灣屏東地方法院八十八年訴緝字第八號中華
民國八十八年十月二十九日第一審判決（起訴案號：臺灣屏東地方法院檢察署八十七
年度偵字第三０七五號），提起上訴，本院判決如左：
      主  文
原判決撤銷。
甲○○連續意圖供行使之用，而偽造有價證券，處有期徒刑參年貳月。偽造如附表所
示被害人之印章及本票，均沒收。
     事  實
一、甲○○於民國（下同）八十五年八月十日在其屏東市橋南里永泰巷十七號住處，
    自任會首，對外召募會員連同會首計三十一會，採內標制，每會新台幣（下同）
    一萬元之民間互助會，詎其竟意圖為自己不法之所有，基於概括之犯意，連續先
    後於附表所示時間，冒用劉介源、李錦雲、周瑞福、曾月嬌、沈昭州、曾月娥等
    會員名義，而偽造其等參與投標之標單，足以生損害於各該被冒標人，之後分別
 向活會會員，謊稱係渠所冒標之人得標，隱匿實情，並在屏東市委由某不知情之
    印章店，偽刻上開被冒標人劉介源等六人之印章，及附表編號一黃雪娥、編號三
    李秋菊、編號四李春代、編號五簡美、編號七陳鴻仁之印章，意圖供行使之用，
    用印於空白本票上，據而偽造如附表所示面額均為一萬元之本票數張，行使交付
    偽造之本票以取信會員，以冒標手段使各該活會會員紛紛陷於錯誤，交付扣除標
    息後之會款予甲○○，甲○○於詐取會款後花用（詐欺總數因標單未扣案，無從
    得知標息，亦無從計算其總額）。嗣於八十七年四月十日，甲○○明知會員乙○
    ○該次以利息四千元得標，竟佯以收取乙○○之本票，允諾將持本票收齊會款後
    交付，但仍惡意將乙○○之本票交付其他會員詐取會款二十五萬八千元後，不知
    去向，乙○○及其他活會會員始知受騙。
二、案經乙○○訴請台灣屏東地方法院檢察署檢察官偵查起訴。
    理  由
一、訊據上訴人即被告甲○○對右開事實供認不諱，核與告訴人乙○○指訴情節相符
    ，並經證人劉介源、黃林愛珠、陳淑美、林慧芳、劉德風、李錦雲、陳慧芳證述
    屬實，復有被告製作說明冒標一覽表及本票四十三紙影本附卷可稽，事證明確，
 被告犯行足堪認定。又劉源即劉介源，已據會員曾月娥之夫劉德風於原審陳明在
    卷，且亦為被告所不否認，而觀之互助會單劉介源確有二會，劉介源於偵查中亦
    證稱其所參加二會均為活會，則該互助會別「劉源」之會員應係劉介源，是八十
    六年十月十日被告應係偽冒劉介源之名義標會，並簽發「簡美」名義之本票予活
    會會員作為收款之憑據，公訴人誤指被告於八十六年十月十日以假會員「劉源」
    、「簡美」名義標會，容有誤會，附此說明。
二、查被告明知會員乙○○於八十七年四月七日，以標息四千元得標，其收取會款後
    ，本無交付得標金之意，竟佯以收取乙○○之本票，允諾將持本票向各該會員收
    齊會款後交付予乙○○，詎其惡意將乙○○之本票交付其他會員，詐取會款二十
    五萬八千元後，不知去向之所為，係犯刑法第三百三十九條第一項之詐欺取財罪
    ；又被告在未載標單字樣之紙上偽簽劉介源、李錦雲、周瑞福、曾月嬌、沈昭州
    、曾月娥等六人之署押及記載金額，依習慣已足以表示係民間互助會標單之用意
    ，應認係刑法第二百二十條第一項之準私文書，其據以行使，向活會會員詐取會
    款，足生損害於被冒標人及其他活會會員，核其所為，係犯刑法第二百十六條、
    第二百十條之行使偽造私文書罪、第三百三十九條第一項詐欺取財罪。又被告意
    圖供行使之用偽造本票之行為，係犯刑法第二百零一條第一項之偽造有價證券罪
    。其利用不知情之刻印業者偽刻上開被冒標人劉介源等六人之印章，及附表編號
    一黃雪娥、編號三李秋菊、編號四李春代、編號五簡美、編號七陳鴻仁之印章，
    係間接正犯；被告偽造印章、印文、署押之行為，為偽造有價證券、偽造私文書
    罪之階段行為，行使偽造有價證券之低度行為，復為偽造有價證券之高度行為所
    吸收，其偽造被冒標人劉介源等六人之署押於標單上，偽造署押之行為，為偽造
    標單之準私文書行為之部分行為，其等偽造標單後復持以行使，偽造之低度行為
    應為行使之高度行為所吸收，均不另論其偽造印章、印文、署押罪及偽造準私文
    書、行使偽造有價證券罪。又被告同一次之詐欺行為，同時向多數活會會員詐取
    會款，係以一行為觸犯數個相同之詐欺罪名，為同種想像競合犯，依刑法第五十
    五條之規定，應從一重處斷。被告先後多次詐欺、行使偽造準私文書及多次偽造
    有價證券之犯行，均各時間緊接，犯罪構成要件相同，顯係基於概括之犯意所為
    ，應各依連續犯之規定各論以一罪。被告所犯上開連續詐欺、連續行使偽造準私
    文書及偽造有價證券罪間，有方法結果之牽連關係，為裁判上之一罪，應依牽連
    犯之規定從一重之偽造有價證券罪。又被告於八十七年一月十日冒偽沈昭州名義
    標會得標，盜刻其印章，並偽造其名義之本票部分，及盜刻附表編號一黃雪娥、
    編號三李秋菊、編號四李春代、編號五簡美、編號七陳鴻仁等人之印章，用印於
    空白本票上，據以偽造印文、偽造有價證券部分，及就被告偽造標單（準私文書
    ）、行使準偽造私文書犯行部份，雖未據公訴人起訴，然本院認與起訴部份有裁
    判上一罪關係，基於審判不可分原則，自得一併予以審究。
三、原審予以論罪科刑，固非無見，惟查：（一）被告在未載標單字樣之紙上偽簽劉
    介源、李錦雲、周瑞福、曾月嬌、沈昭州、曾月娥等六人之署押及記載金額，依
    習慣已足以表示係民間互助會標單之用意，應認係刑法第二百二十條第一項之準
    私文書，其據以行使，應係犯行使偽造準私文書罪，原審依行使偽造私文書論處
    ，已有未合。（二）被告尚於八十六年四月十日盜刻附表編號一黃雪娥名義之印
    章，偽造黃雪娥名義簽發本票，為原判決附表所載明，然原判決事實欄卻漏未記
    載，亦有未合；被告上訴意旨以原審量刑過重，指摘原判決不當，雖無理由，惟
    原判決既有上開可議，仍應由本院予以撤銷改判，審酌被告坦承犯行，深具悔意
    ，其係經商失敗鋌而走險，而觸刑章，且除起訴書所載之犯行外，尚主動供出其
    他冒標及偽造有價證券犯行等一切情狀，仍如原審從輕量處有期徒刑三年二月。
    又附表所示偽造（盜刻）之印章及本票雖均未扣案，惟無證據證明業已滅失，均
    應分別依刑法第二百零五條、二百十九條之規定，併予宣告沒收之。
據上論結，應依刑事訴訟法第三百六十九條第一項前段、第三百六十四條、第二百九
十九條第一項前段，刑法第五十六條、第三百三十九條第一項、第二百十六條、第二
百十條、第二百二十條第一項、第二百零一條第一項、第五十五條、第二百零五條、
第二百十九條，罰金罰鍰提高標準條例第一條前段，判決如主文。
本案經檢察官陳新慶到庭執行職務。
中    華    民    國        八十九      年      二      月    二十五    日
                              臺灣高等法院高雄分院刑事第七庭
                                  審判長法官  李文雄
                                        法官  郭雅美
                       法官  黃憲文
右正本證明與原本無異。
如不服本判決，應於判決送達後十日內向本院提出上訴狀，其未述理由者並應於提
出上訴狀後十日內向本院補提理由書（應附繕本)。
                                      書記官  黃全忠
中    華    民    國        八十九      年      三      月      一      日
附錄：本判決論罪科刑法條：
刑法第三百三十九條第一項
意圖為自己或第三人不法之所有，以詐術使人將本人或第三人之物交付者，處五年以
下有期徒刑、拘役或科或併科一千元以下罰金。
刑法第二百十六條
行使第二百十條至第二百十五條之文書者，依偽造、變造文書或登載不實事項或使登
載不實事項之規定處斷。
刑法第二百十條
偽造、變造私文書，足以生損害於公眾或他人者，處五年以下有期徒刑。
刑法第二百二十條第一項
在紙上或物品上之文字、符號、圖畫、照像，依習慣或特約，足以為表示其用意之證
明者，關於本章及本章以外各罪，以文書論。
刑法第二百零一條第一項
意圖供行使之用，而偽造、變造公債票、公司股票或其他有價證券者，處三年以上十
年以下有期徒刑，得併三千元以下罰金。
附表
┌──┬──────┬─────┬─────────────┬─────┐
│編號│冒標時間    │被冒標人  │所偽造交付活會會員之被害人│偽造之張數│
│    │            │          │本票                      │          │
│    │            │          │                          │          │
├──┼──────┼─────┼─────────────┼─────┤
│一  │八十六年四月│劉介源    │發票日八十六年四月十日，發│不詳      │
│    │十日        │          │票人黃雪娥。（盜刻印章）  │          │
│    │            │          ├─────────────┼─────┤
│    │            │          │發票日八十六年四月十日，發│不詳      │
│    │            │          │票人劉介源。（盜刻印章）  │          │
├──┼──────┼─────┼─────────────┼─────┤
│    │八十六年五月│李錦雲    │發票日八十六年五月十日，發│二十張    │
│二  │十日        │          │票人李錦雲。（盜刻印章）  │          │
│    │            │          │                          │          │
├──┼──────┼─────┼─────────────┼─────┤
│三  │八十六年六月│周瑞福    │發票日八十六年六月十日，發│不詳      │
│    │十日        │          │票人周瑞福。（盜刻印章）  │          │
│    │            │          ├─────────────┼─────┤
│    │            │          │發票日八十六年六月十日，發│不詳      │
│    │            │          │票人李秋菊。（盜刻印章）  │          │
├──┼──────┼─────┼─────────────┼─────┤
│四  │八十六年九月│曾月嬌    │發票日八十六年九月十日，發│不詳      │
│    │十日        │          │票人曾月嬌。（盜刻印章）  │          │
│    │            │          │                          │          │
│    │            │          ├─────────────┼─────┤
│    │            │          │發票日八十六年九月十日，發│不詳      │
│    │            │          │票人李春代。（盜刻印章）  │          │
├──┼──────┼─────┼─────────────┼─────┤
│五  │八十六年十月│劉介源    │發票日八十六年十月十日，發│十五張    │
│    │十日        │          │票人簡美。（盜刻印章）    │          │
│    │            │          │                          │          │
├──┼──────┼─────┼─────────────┼─────┤
│六  │八十七年一月│沈昭州    │發票日八十七年一月十日，發│十二張    │
│    │十日        │          │票人沈昭州。（盜刻印章）  │          │
│    │            │          │                          │          │
├──┼──────┼─────┼─────────────┼─────┤
│七  │八十七年三月│曾月娥    │發票日八十七年三月十日，發│不詳      │
│    │十日        │          │票人曾月娥。（盜刻印章）  │          │
│    │            │          ├─────────────┼─────┤
│    │            │          │發票日八十七年三月十日，發│不詳      │
│    │            │          │票人陳鴻仁。（盜刻印章）  │          │
└──┴──────┴─────┴─────────────┴─────┘
                                                                    Ｈ


司法院資訊處製作；財團法人民間司法改革基金會備份。
